臺灣高等法院高雄分院刑事判決　　　　　　　　　九十二年度上易字第一四九八號
　　上　訴　人　甲○○
　　即　被　告
　　選任辯護人　李衍志律師
右上訴人因詐欺案件，不服臺灣高雄乙方法院九十二年度自緝字第二一號中華民國九
十二年九月五日第一審判決，提起上訴，本院判決如左：
      主  文
原判決撤銷。
甲○○無罪。
      理  由
一、自訴意旨略以：被告甲○○於於民國八十五年十一月間某日，前往高雄縣橋頭鄉
    西林村復興巷二之一號自訴人黃秀珠（現更名為黃湘淓）住處，佯以因急需現款
    新台幣（下同）四十萬元周轉，並交付客票以為給付，致使自訴人不疑有他，信
    以為真而陷於錯誤，如數借予上開款項。嗣因上開客票屆期經提示而不獲兌現，
    自訴人即於八十六年六月八日請求被告依約清償，經雙方商談結果，由被告先行
    償還現款五萬元，餘三十五萬元則簽發發票人為甲○○、票號００七二八一號、
    發票日八十六年六月八日、未載到期日視為見票即付、面額三十五萬元之本票乙
    紙以為擔保，而被告於簽發上開本票後，佯稱欲前往領取五萬元現金後馬上回來
    返還借款，藉資取信自訴人，詎被告去後遲遲未歸，亦未將款項返還，旋即潛逃
    無蹤，避不見面，自訴人追討無著，始知受騙，因認被告涉有詐欺罪嫌云云。
二、按犯罪事實應依證據認定之，無證據不得認定犯罪事實；次按不能證明被告犯罪
    者，應諭知無罪之判決，刑事訴訟法第一百五十四條第二項、第三百零一條第一
    項前段分別定有明文。又在訴訟上用以證明事實之證據，須於通常一般之人均不
    致於有所懷疑，而得確信其為真實之程度者，始得據以為有罪之認定；倘其證明
    尚未達到此一程度，而有合理之懷疑存在，致使無從為有罪之確信時，即應為無
    罪之判決（最高法院七十六年度台上字第四九八六號判例意旨參照）。又按事實
    審法院對於證據之取捨，依法雖有自由判斷之權，然積極證據不足證明犯罪事實
    時，被告之抗辯或反證縱屬虛偽，仍不能以此資為積極證據應予採信之理由（最
    高法院三十年上字四八二號判例意旨參照）。再按告訴人之告訴，係以使被告受
    刑事訴追為目的，是其陳述是否與事實相符，仍應調查其他證據以資審認（最高
    法院五十二年度台上字第一三○○號判例意旨參照）。
三、本件自訴人認被告甲○○涉犯詐欺罪嫌，無非係以被告向其借款四十萬元，簽發
    之支票未獲兌現後，經其寄發存證信函，被告於八十六年六月間出面稱欲先還五
    萬元，並簽發本票，惟藉口離去，嗣簽發之本票亦未獲兌現為其主要論據。
四、訊據上訴人即被告甲○○固坦承有陸續向自訴人借款未還情事，惟堅決否認有何
    詐欺犯行，辯稱：我大約是在八十五年十一、十二月間借的，我借錢時沒有寫借
    據，後來自訴人叫我寫本票，我也有託我姊姊代還，我並沒有詐欺故意等語。經
    查：
（一）被告於借款後曾委託其姊與自訴人聯絡處理借款事宜，而被告之姊亦曾交付五
      、六萬元予一位自稱姓「雷」之不詳姓名成年男子情事，業經證人陳王麗惠於
      本院證稱：「（八十六年六月八日之後你弟弟有無委託你與自訴人聯絡要還錢
      的問題？）有，我有打電話給自訴人但是電話都不通。後來自訴人有找到一位
      姓雷的人要向我要錢，我有拿錢給姓雷的人，我拿了五、六萬元左右，至於給
      了幾次我忘記了，我不知道姓雷那個人沒有拿給自訴人，後來上個月我才找到
      自訴人，我有告訴自訴人說有錢拿給姓雷的，自訴人有去找姓雷的，姓雷的才
      說有拿到錢，所以我才要求自訴人到庭作證。當時姓雷的及自訴人的手機都換
      了，所以我上個月才到自訴人家找自訴人」等語（本院卷第六二頁），核與自
      訴人於本院稱：「我看到證人拿出的姓雷的人的名片，所以我相信。我有向姓
      雷的人提起過這件事，但我不知道他有去向證人收取這筆款項，因為我父親生
      病我有向乙下錢莊借錢，姓雷的有問過我原因，所以我有提到這件事。但我沒
      有委託他去收錢，姓雷的沒有拿錢給我，證人有與我處理被告欠我的錢的部分
      。依照證人所述，可證明被告之前就有意思還我錢，而不是要對我詐欺」等語
      相符（見本院卷第六二頁），足見被告於借款後並非全然置之不理。
（二）雖被告於借款時所交付之客票未獲兌現，經自訴人寄發存證信函追討後，被告
      始又另行簽發一紙三十五萬元之本票交付，亦未依約先行給付五萬元。惟當初
      係被告透過朋友向自訴人要求拿客票週轉現金，自訴人才於支票上背書並再持
      向朋友調現交付款項情事，已經自訴人於原審陳述（見原審卷第一九、二○頁
      ），且有自訴人寄發之存證信函上載「您欲作生意，麻煩朋友我幫您向好友借
      資金」等語附卷可稽，足見自訴人當初係基於朋友情誼始借款予被告。自難以
      事後被告借款未還之民事上債務不履行，即遽認被告自始即有不法所有之意圖
      。
（三）況被告交付之支票未獲兌現後，自訴人寄發存證信函要求被告出面處理，被告
      確亦出面並另行簽發一紙三十五萬元之本票交付，縱其中五萬元被告未如自訴
      人所述立即給付，亦難憑此事後協商行為，即推論被告自始即有不法犯意。
（四）再詐欺罪，須行為人對於被害人施用詐術，使被害人陷於錯誤而交付財物。本
      件自訴人均未敘明被告對其施用何種詐術，尚難以被告事後債務不履行之行為
      ，即認被告有施用詐術。況被告事後亦委由其姊將所欠款項全額返還予自訴人
      ，已經自訴人到庭陳述在卷，且有和解書一紙附卷可稽（見本院卷第三八頁）
      。綜上所述，被告辯稱無詐欺犯意等語，應堪採信。
五、被告無詐欺故意，已如前述，此外，復查無其他積極證據足證被告確有自訴意旨
    所指犯行，被告犯罪即屬不能證明，揆諸前開法條及判例意旨，自應諭知被告無
    罪之判決。
六、原審未查，遽而為被告有罪之判決，尚有未洽。被告上訴意旨否認犯罪，指摘原
    判決不當，為有理由，自應由本院將原判決予以撤銷改判，另為被告無罪之諭知
    。
據上論斷，應依刑事訴訟法第三百六十九條第一項前段、第三百六十四條、第三百四
十三條、第三百零一條第一項前段，判決如主文。
中      華      民      國      九十三    年      一    月      三十    日
                              臺灣高等法院高雄分院刑事第二庭
                                  審判長法官  林正雄
                                        法官  陳明富
                                        法官  黃蕙芳
右正本證明與原本無異。
不得上訴。
                                  法院書記官  郭蘭蕙
中    華    民    國      九十三      年      一      月    三十    日
